【裁判字號】    90,交訴,10
【裁判日期】    900626
【裁判案由】    過失致死
【裁判全文】
臺灣臺東地方法院刑事判決                            九十年度交訴字第一號
    公  訴  人  臺灣臺東地方法院檢察署檢察官
    被      告  甲○○
右列被告因過失致人於死案件，經檢察官提起公訴（九十年度偵字第六四號），本院
判決如左：
    主  文
甲○○從事業務之人，因業務上之過失致人於死，處有期徒刑參月，如易科罰金，以
佰元折算壹日。
    事  實
一、甲○○為建佳實業有限公司（下稱建佳公司）之貨車司機，平日以載運貨物為業
    ，為從事業務之人，於民國八十九年十二月十九日下午一時十五分許，駕駛車牌
    號碼ＺＷ─七三二號大貨車載運貨物，沿臺東縣大武鄉○○○○路，由南往北方
    向行駛，途經臺九線公路四四五公里四○○公尺處，原應注意大型汽車除超越同
    一車道之前車或準備左轉彎外，均不得在內側車道行駛，並應注意車前狀況，隨
    時採取必要之安全措施，依當時情況，又無不能注意之情形，竟疏於注意，貿然
    在內側車道行駛，適有葉宗翰駕駛車牌號碼ＺＨ─○三六九號小貨車，沿同路由
    北往南方向行至該處，亦疏未注意而駛入對向即甲○○行駛之車道內，迨甲○○
    發現後，已來不及閃避，遂撞擊葉宗翰所駕駛之小貨車，致葉宗翰受有顱內出血
    、胸內出血之傷害，當場不治死亡。
二、案經臺灣臺東地方法院檢察署檢察官自動檢舉偵查起訴。
    理  由
一、前揭事實，業據被告甲○○於偵審中坦承不諱，核與在場目賭之證人潘錦煌、吳
    文福及陳長江警訊時證述之情節相符，復有臺東縣警察局道路交通事故調查報告
    表、相驗案件初步調查報告表、現場照片十四幀在卷可資佐證。而被害人確因本
    件車禍致死亡之事實，亦經臺灣臺東地方法院檢察署檢察官督同檢驗員相驗屬實
    ，分別製有驗斷書、相驗屍體證明書及勘驗筆錄各一份在卷足稽，本案事證已臻
    明確。審判中被告雖又辯稱伊係因超車才行駛內側車道云云，然被告於偵查中並
    坦承「當時有下雨，但我看的清楚，車速約五十左右，我覺得我有過失，大型車
    不可開在內側車道」等語，並且在警訊及偵查中，被告及證人潘錦煌、吳文福、
    陳長江均未曾陳稱被告係為超車才行駛在內側車道之情，則被告所辯稱伊係因超
    車才行駛內側車道等語，與實情不符，顯屬事後卸責之詞，殊難採信。
二、按汽車行駛時，駕駛人應注意車前狀況，並隨時採取必要之安全措施，且大型汽
    車除超越同一車道之前車或準備左轉彎外，均不得在內側車道行駛，此觀之道路
    交通安全規則第九十四條第三項、第九十八條第一項第一款之規定自明。而肇事
    當時，道路無障礙物、路面無缺陷，有前揭道路交通事故調查報告表為憑，此外
    復查無其他被告不能注意之情形，被告於前揭時地駕駛車輛應注意能注意而不注
    意上開規定，以致肇事，其行為自有過失。況本件經臺灣省車輛行車事故覆議鑑
    定委員會鑑定結果，亦持相同看法，有該鑑定委員會九十年四月二十八日府覆議
    字第九○○八四九號函附卷可按。復查，道路交通規則訂立之目的，應不在規則
    本身訂立之條文，而是為維護交通行車及保障生命身體之安全，是行車者若能遵
    守道路交通安全規則，則可避免車禍事故之發生或減輕車禍事故所造成之結果，
    即使當時被害人葉宗翰超速駕車行經彎道跨越中心分向限制線侵入對向車道是為
    被告所不可避免之因素，然被告若能在車禍當時遵守道路交通安全規則而行駛外
    側車道及更加注意車前狀況，當可減輕本件車禍事故之損害，甚至可以閃避被害
    人葉宗翰侵入來車道之行車而避免事故之發生，故被告違反道路交通安全規則非
    僅有行政責任而已，顯然被告因過失違反道路交通規則之行為可認係本件車禍之
    原因，益證被告之行為係有過失，且被告之過失行為致被害人死亡，其行為與結
    果間自有相當因果關係，被告犯行堪予認定，應依法論科。
三、被告甲○○係建佳公司大貨車司機，為從事駕駛業務之人，於執行業務中開車肇
    事，致人於死，為被告所自承，核被告甲○○所為，係犯刑法第二百七十六條第
    二項之業務過失致死罪。爰審酌被告過失之程度輕微、肇事後態度及未與被害人
    家屬成立合理之民事賠償等一切情狀，量處如主文所示之刑，藉資懲儆。又被告
    係於八十九年十二月十九日犯刑法第二百七十六條第二項之業務過失致人於死罪
    ，其法定最重本刑為五年以下有期徒刑，依修正前刑法第四十一條規定：犯最重
    本刑為三年以下有期徒刑以下之刑之罪，而受六月以下有期徒刑或拘役之宣告，
    因身體、教育、職業或家庭之關係，執行顯有困難者，得以一元以上三元以下折
    算一日，易科罰金。本不得宣告易科罰金。惟查上開刑法第四十一條，業經立法
    院修正並經總統於九十年一月十日公布施行，依修正後之刑法第四十一條第一項
    規定：犯最重本刑為五年以下有期徒刑之罪，而受六個月以下有期徒刑或拘役之
    宣告者，得予以宣告易科罰金。另依刑法第二條第一項前段之規定：行為後法律
    有變更者，適用裁判時之法律，但裁判前之法律有利於行為人者，適用最有利於
    行為人之法律。係採從新及從輕主義。本件依上開修正後之刑法第四十一條第一
    項前段，及刑法第二條第一項前段之規定，自應依法併予宣告得易科罰金，及其
    易科罰金之折算標準，爰併予宣告之，併此敘明。
據上論斷，應依刑事訴訟法第二百九十九條第一項前段、刑法第二條第一項前段、第
二百七十六條第二項、第四十一條第一項前段、罰金罰鍰提高標準條例第一條前段、
第二條，判決如主文。
本案經檢察官林俊峰到庭執行職務。
中      華      民      國      九十      年    六      月      廿六    日
                              臺灣臺東地方法院刑事庭
                                  法  官  范智達
右正本證明與原本無異。
如不服本判決，應於判決送達後十日內向本院提出上訴狀（須附繕本）
「切勿逕送上級法院」
                                  書記官  賴淑芬
中      華      民      國      九十      年    六      月      廿七    日
附錄本案論罪科刑法條全文
刑法第二百七十六條：
因過失致人於死者，處二年以下有期徒刑、拘役或二千元以下罰金。
從事業務之人，因業務上之過失犯前項之罪者，處五年以下有期徒刑或拘役，得併科
三千元以下罰金。


司法院資訊處製作；財團法人民間司法改革基金會備份。
